臺灣臺南地方法院民事判決
111年度訴字第1178號
原      告  遠太公寓大廈管理維護有限公司

法定代理人  吳憲錩  
訴訟代理人  莊明仁  
被      告  武聖大樓管理委員會

法定代理人  程順發  
訴訟代理人  周嘉韋律師
上列當事人間請求給付服務費等事件，本院於民國111年9月29日
言詞辯論終結，判決如下：
    主      文
一、被告應給付原告新臺幣286,000元，及自民國111年8月13日
    起至清償日止，按週年利率5％計算之利息。
二、原告其餘之訴駁回。
三、訴訟費用新臺幣15,157元，其中新臺幣3,031元由被告負擔
    ，其餘新臺幣12,126元由原告負擔。
四、本判決原告勝訴部分得假執行；但被告如以新臺幣286,000
    元為原告預供擔保，得免為假執行。
五、原告其餘假執行之聲請駁回。
    事實及理由
一、訴狀送達後，原告不得將原訴變更或追加他訴。但擴張或減
    縮應受判決事項之聲明，不在此限。民事訴訟法第255條第1
    項第3款定有明文。原告起訴時請求被告應給付原告新臺幣
    （下同）1,430,000元及法定遲延利息，於民國111年9月29
    日言詞辯論期日當庭減縮聲明為被告應給付原告1,358,500
    元及法定遲延利息（見本院卷第53頁），核與上開規定相符
    ，應予准許。
二、原告起訴主張：
㈠、兩造於民國110年3月25日簽訂「委託合約書」（下稱系爭合
    約），約定自109年11月1日起至111年3月31日止，由原告承
    辦武聖大樓社區綜合性管理服務（位於臺南市○○區○○路00巷
    00弄00號），被告每月應給付原告服務及管銷費用（下稱服
    務費用）143,000元。系爭合約第2條第1項約定「雙方同意
    於期滿前1個月，未為反對續約之意思表示，視同續約1年」
    ，即系爭合約終止日為111年3月31日，雙方反對續約之最後
    時間為111年2月28日，被告於111年2月18日已決議同意與原
    告續約，就算未簽新約，系爭合約已視同續約1年至112年3
    月31日止，原告亦未反對續約，且依系爭合約繼續提供服務
    。但被告卻於111年5月15日以（111）武聖公字第1號函（下
    稱系爭函文）向原告表示系爭合約於111年6月15日晚上12時
    起終止，原告回函表示系爭合約已視同續約1年，但被告仍
    執意片面終止系爭合約，要求原告於111年6月16日起完全撤
    離武聖大樓。依系爭合約第2條第2項之約定，委託期間若雙
    方有意提前終止合約，經雙方認可之終止無違約金，否則應
    支付對方合約金額至契約終止日，此約定視為違反契約之違
    約金。被告違約而片面終止系爭合約，應依系爭合約第2條
    第2項支付原告違約金1,358,500元（即合約金額至契約終止
    日之金額，計算式：143,000元×9.5月）。
㈡、被告辯稱系爭合約未自動延長1年云云，實則被告於111年2月
    18日已決議由原告續約1年，原告於111年2月23日送新版合
    約書予被告法定代理人程順發蓋印，因基本工資之調漲，原
    告欲調升每月服務費用至149,000元（即漲價6,000元），但
    程順發不簽，並要求原告修正新合約，原告配合修正新合約
    後，復於111年4月12日再送件請程順發簽名，但程順發仍不
    願簽約。雖兩造沒有簽立新合約，但原告也默默接受每月14
    3,000元之服務費用，所以111年4、5月的費用也各收取143,
    000元。
㈢、系爭合約第2條第2項單方終止契約違約金之約定適用於兩造
    ，該約定自屬有效。被告以系爭函文要求原告退場，不僅違
    反111年2月18日被告決議，甚至在111年6月9日藉由開委員
    會之機會，已請他家管理公司之人員寫會議紀錄，罔顧原告
    感受，開會甚至請律師到場，已無與原告履約之誠意。反觀
    原告因被告無故終止系爭合約，現場派駐人員有3名保全、1
    名清潔人員，原告受有員工資遣費、特休未休工資及收取服
    務費用之利益損失，原告請求違約金自屬有據。
㈣、並聲明：被告應給付原告1,358,500元，及自起訴狀繕本送達
    翌日起至清償日止，按週年利率5％計算之利息；願供擔保請
    准宣告假執行。
三、被告則以：
㈠、原告於111年2月23日提出新約，將服務費用調漲6,000元至14
    9,000元，因費用多寡涉及主給付義務更動，難認原告有續
    約之意思，被告得知新合約要調整價格後，多次與原告商談
    契約內容之調整，原告於111年4月12日再提出修正後之新約
    ，可認原告行為已反對續行系爭合約，倘僅以後續談約失敗
    ，被告僅能無奈繳納談約期間之服務費用而逕認被告有續約
    之意，實屬擅斷。
㈡、系爭合約屬於委任契約，當事人無論有無正當理由，得隨時
    終止契約，故系爭合約第2項第2項前段預先拋棄委任契約終
    止權之特約，應屬無效約定，故被告向原告終止系爭合約自
    屬合法。又原告人員黃振順主任於111年6月9日被告管委會
    開會時「認可」系爭合約終止，故被告無庸給付違約金。另
    原告與員工間基於僱傭關係而支付工資、資遣費，不應由被
    告承擔。縱認系爭合約已續約1年，被告提前1個月告知終止
    系爭合約，原告不得請求違約金。
㈢、並聲明：原告之訴及假執行之聲請均駁回；如受不利判決，
    願供擔保請准宣告免為假執行。
四、得心證之理由：
㈠、系爭合約是否已視同續約1年（至112年3月31日）？
  ⒈系爭合約第2條（委託契約有效期間），第1項約定：「自109
    年11月1日至111年3月31日止，共計1年5個月，雙方同意於
    期滿前1個月，未為反對續約之意思表示，視同續約1年」（
    見補字卷第17頁）。首先，該約定就兩造任一方不再續約時
    ，應於期滿前1個月通知對方之義務並無不同，核與內政部
    公告之公寓大廈管理維護公司受任管理維護業務契約範本第
    4條第2項「本約屆滿前1個月，一方未以書面通知他方不再
    續約者，視為本約展期1年；嗣後亦同。」之契約範本相同
    ，該約定是為了避免因管理委員會之更迭所造成保全服務之
    中斷，且對於物業管理公司而言，也要有足夠時間統籌安排
    於簽約之各社區提供行政、保全、清潔之服務，此亦涉及物
    業管理公司之營運成本，是上開約定兩造自應遵守，若要反
    對續約，至遲應於111年2月28日（111年3月31日期滿前1個
    月，2月之末日為28日）以前通知對方。
  ⒉被告於111年2月18日會議已決議由原告續約1年，有被告111
    年2月18日會議紀錄在卷可稽（見本院卷第45頁），可見被
    告未反對續約。另卷內亦未見原告向被告為反對續約之通知
    ，況原告於111年4月1日起仍持續於武聖大樓社區提供物業
    管理服務直至被告要求原告於111年6月16日退場為止，均足
    以證明原告未反對續約，堪認兩造皆未於111年2月28日以前
    向對方為反對續約之意思表示，系爭合約已視同續約1年至1
    12年3月31日止。至被告辯稱原告於111年2月23日提出新約
    調漲服務費用6,000元，難認原告有續約意思云云，惟資本
    工資從110年之24,000元，分別於111年1月調整為25,250元
    、112年1月即將調整為26,400元，原告確實因應營運成本而
    欲調漲服務費用送出新合約，雖被告不接受新約服務費用之
    調漲，但兩造就原本系爭合約之服務費用為143,000元均未
    反對續約，如同原告所稱伊只能默默接受、吸收成本，否則
    被告拒絕調漲服務費用後，原告亦得於111年2月28日以前通
    知被告因不敷成本而拒絕續約，但原告並未如此，反而於11
    1年4月1日起持續提供物業管理服務，甚且被告給付之111年
    4月、5月之服務費用也是143,000元。另一方面，被告縱然
    不簽署新約，僅是代表不同意原告服務費用之調漲及欲修訂
    部分新約內容，仍不影響系爭合約之續約效力。堪以認定系
    爭合約已續約1年（服務費用143,000元），不因原告曾提出
    調漲費用而認定原告反對續約。況被告主張系爭契約並未續
    約，又何需於111年5月15日以系爭函文終止系爭合約，亦足
    認被告所辯不足採信。綜上，系爭合約已視同續約1年至112
    年3月31日止。
㈡、原告請求被告給付違約金1,358,500元，有無理由？
　⒈被告於系爭合約續約期間內，於111年5月15日以系爭函文向
    原告表示系爭合約自111年6月15日晚上12時起終止，有系爭
    函文在卷可稽（見補字卷第23至25頁），經原告回函反對並
    表示有違約金可以向被告請求（見補字卷第27頁），被告復
    於111年6月10日以（111）武聖公字第2號函通知原告系爭合
    約終止，請原告於6月16日撤離，有該函文在卷可參（見補
    字卷第29至31頁），以上事實先堪認定。
　⒉當事人之任何一方，得隨時終止委任契約，民法第549條第1
    項定有明文。又終止契約不失為當事人之權利，雖非不得由
    當事人就終止權之行使另行特約，然委任契約，係以當事人
    之信賴關係為基礎所成立之契約，如其信賴關係已動搖，而
    使委任人仍受限於特約，無異違背委任契約成立之基本宗旨
    。是委任契約不論有無報酬，或有無正當理由，均得隨時終
    止（最高法院98年度台上字第218號民事裁定意旨）。查系
    爭合約係約定原告為被告提供社區綜合性管理服務，被告按
    月給付服務費用，性質上應屬委任契約，當事人之任何一方
    ，無論有無正當理由，得隨時終止契約，僅於不利於他方之
    時期終止契約者，應負損害賠償責任，否則不足以保護他方
    之利益，此觀民法第549條規定即明，然系爭合約第2條第2
    項前段約定：「委託期間非經雙方同意及非有特別理由，任
    何一方不得終止本契約。如果雙方中任何一方在正式契約期
    內有特別理由而有意提前終止時，必須附帶明確之依據為證
    明，並在1個月前以書面通知對方，並經雙方同意認可後方
    可終止，否則仍應……」（見補字卷第17頁），上開約定應為
    兩造預先拋棄系爭合約終止權之特約，依上開說明，該特約
    為無效，故被告以系爭函文向原告終止系爭合約，應屬合法
    。
　⒊系爭合約第2條第2項後段約定：「委託期間……經雙方同意認
    可後方可終止，【否則仍應支付】對方合約金額至契約終止
    日，此約定視為違反契約之【違約金】。」（見補字卷第17
    頁），是系爭合約約定單方終止合約時應支付違約金。按當
    事人得約定債務人於債務不履行時，應支付違約金。違約金
    ，除當事人另有訂定外，視為因不履行而生損害之賠償總額
    。其約定如債務人不於適當時期或不依適當方法履行債務時
    ，即須支付違約金者，債權人除得請求履行債務外，違約金
    視為因不於適當時期或不依適當方法履行債務所生損害之賠
    償總額，民法第250條定有明文。查系爭契約第2條第2項後
    段所約定之違約金，係原告或被告片面終止系爭合約即須支
    付，揆諸前開規定，本件既由被告終止系爭合約，該違約金
    之約定，應視為因被告不履行系爭合約而生損害之賠償總額
    。
　⒋至被告辯稱原告派駐於武聖大樓社區之黃振順主任於111年6
    月9日被告開會時「認可」系爭合約終止，故被告無庸給付
    違約金云云。按當事人主張有利於己之事實者，就其事實有
    舉證之責任，民事訴訟法第277條前段定有明文。被告辯稱
    黃振順代表原告認可系爭合約之終止，為原告所否認，被告
    既未舉證證明，即難認被告所辯可採。故系爭合約係被告單
    方終止，而非兩造同意終止事由而合意終止。
　⒌違約金之約定，乃基於個人自主意思之發展、自我決定及自
    我拘束所形成之當事人間之規範，本諸契約自由之精神及契
    約嚴守之原則，契約當事人對於其所約定之違約金數額，原
    應受其約束；惟倘當事人所約定之違約金過高者，為避免違
    約金制度造成違背契約正義之原則，法院得參酌一般客觀事
    實、社會經濟狀況及當事人所受損害情形，依職權減至相當
    之金額。而違約金是否相當，應依一般客觀事實、社會經濟
    狀況及當事人所受損害情形，以為衡量之標準，若所約定之
    額數，與實際損害顯相懸殊者，法院自得酌予核減，並不因
    懲罰性違約金或賠償額預定性違約金而異。查系爭合約僅履
    行2.5個月（即111年4月1日至111年6月15日），被告即終止
    契約，衡情，兩造雖為委任契約，但原告與其派駐於武聖大
    樓社區之保全、清潔人員間皆為勞動契約，若被告任意終止
    系爭合約，對原告而言將產生如何調動、安置、調整派駐於
    武聖大樓社區之員工工作，若人力過剩，原告因不敷成本而
    可能終止與勞工之勞動契約而須負擔資遣費、結清特休未休
    工資，若調整工作，原告也要考量勞工及其家庭之生活利益
    而承擔原先無預期之費用，原告自受有損害；併審酌系爭合
    約尚有9.5個月未履行，被告如能依約履行時，原告可享有
    之一切利益；及被告至少提前1個月終止系爭合約也讓原告
    有些許時間安排後續退場及其員工工作；但亦考量被告於10
    6年間曾於契約期間任意終止與訴外人府城公寓大廈管理維
    護股份有限公司之委任管理服務契約，造成該物業管理公司
    受有損害而求償違約金，經本院以107年度訴字第586號民事
    判決認被告應給付1個月之服務費用作為違約金，被告前已
    有類似案例，仍任意終止系爭合約，無視原告公司於合約期
    間退場而蒙受之損害，本院認原告請求被告給付違約金以2
    個月之服務費用即286,000元（計算式：143,000元×2個月）
    為適當，逾此部分之請求，則無理由，應予駁回。
五、綜上所述，原告依系爭合約第2條第2項後段之約定，請求被
    告給付286,000元，及自起訴狀繕本送達翌日即111年8月13
    日起（見本院卷第21頁）至清償日止，按週年利率5％計算之
    利息，為有理由，應予准許，逾此範圍之請求，為無理由，
    應予駁回。
六、本件原告雖陳明願供擔保，請准宣告假執行，惟關於原告勝
    訴部分，所命給付之金額未逾50萬元，依民事訴訟法第389
    條第1項第5款規定，由本院依職權宣告假執行，併依同法第
    392條第2項規定，依被告聲請宣告被告如預供擔保得免為假
    執行。至原告敗訴部分，其假執行之聲請失所附麗，應予駁
    回。
七、法院為終局判決時，應依職權為訴訟費用之裁判；又各當事
    人一部勝訴，一部敗訴者，其訴訟費用，由法院酌量情形，
    命兩造以比例分擔或命一造負擔，或命兩造各自負擔其支出
    之訴訟費用。民事訴訟法第87第1項、第79條分別定有明文
    。本件原告之訴為一部有理由，一部無理由，本案訴訟費用
    15,157元，其中3,031元由被告負擔，其餘12,126元由原告
    負擔。
八、本件事證已臻明確，兩造其餘攻擊防禦方法及舉證，核與本
    判決之結果不生影響，爰不另為贅論，附此敘明。
九、據上論結，原告之訴為一部有理由，一部無理由，判決如主
    文。
中　　華　　民　　國　　111 　年　　10　　月　　13　　日
                  民事第一庭  法　官　羅郁棣
以上正本證明與原本無異。
如不服本判決，應於送達後20日內向本院（台南市○○路0段000
號）提出上訴狀（須按他造當事人人數附繕本）。
中　　華　　民　　國　　111 　年　　10　　月　　17　　日
　　　　　　　                書記官  周玉茹